臺灣新北地方法院刑事判決
111年度金訴字第1502號
公  訴  人  臺灣新北地方檢察署檢察官
被      告  林家卉



上列被告因違反洗錢防制法等案件，經檢察官提起公訴（111 年
度偵緝字第2710號），本院判決如下：
    主  文
林家卉幫助犯洗錢防制法第十四條第一項之洗錢罪，處有期徒刑
肆月，併科罰金新臺幣叁萬元，罰金如易服勞役，以新臺幣壹仟
元折算壹日。
    事  實
一、林家卉可預見將其金融機構帳戶之存摺、提款卡及密碼交予他
    人使用，可能作為幫助詐欺集團從事詐欺犯罪，收取不法所
    得之用，並可能因而幫助其掩飾、隱匿犯罪所得去向，遮斷
    金流以逃避國家追訴、處罰，仍不違背其本意，而基於幫助
    詐欺取財、洗錢等不確定故意，於民國110 年6 月間某日，
    在新北市某處，將其所申辦土城平和郵局帳號00000000
　　000000號帳戶之存摺、提款卡及密碼，交付真實姓名年籍不
    詳之人，供予詐欺集團作為詐騙他人匯款及洗錢之人頭帳戶
    使用。嗣即有如附表所示之邱琪惠、胡昕媛等人，先後於如
    附表所示之110 年6 月22日間，在苗栗縣苗栗市、新北市林
    口區等處，遭詐欺集團成員以如附表所示之詐騙方法，使其
    等誤信陷於錯誤，而於如附表所示之同日間，分別遭詐騙匯
    款如附表所示金額款項，至被告上開郵局帳戶，旋遭該詐欺
    集團成員提領取得，並以此方式隱匿掩飾上開詐欺犯罪所得
　　。嗣經邱琪惠、胡昕媛等察覺有異，報警處理，始經警循線
    查悉上情。 
二、案經邱琪惠、胡昕媛訴由苗栗縣警察局苗栗分局、新北市政
    府警察局林口分局移由新北市政府警察局土城分局報請臺灣
    新北地方檢察署檢察官偵查起訴。
    理  由
一、按被告以外之人於審判外之陳述，雖不符合同法第159 條之
    1 至第159 條之4 之規定，但經當事人於審判程序同意作為
    證據，法院審酌該言詞陳述或書面陳述作成時之情況，認為
    適當者，亦得為證據；當事人、代理人或辯護人於法院調查
    證據時，知有第159 條第1 項不得為證據之情形，而未於言
    詞辯論終結前聲明異議者，視為有前項之同意，刑事訴訟法
    第159 條之5 定有明文。查本判決下列所引用之被告以外之
    人於審判外之陳述，雖屬傳聞證據，惟檢察官及被告於本院
    審理時均表示無意見，且迄至言詞辯論終結前亦未聲明異議
    ，本院審酌上開證據資料製作時之情況，尚無違法不當之瑕
    疵，亦認為與本件待證事實具有關聯性，以之作為證據亦屬
    適當，依上開規定，認具有證據能力；又本件認定事實所引
    用卷內非供述證據之證據能力部分，並無證據證明係公務員
    違背法定程序所取得，檢察官及被告於本院審理時均未主張
    排除前開非供述證據之證據能力，且迄於言詞辯論終結前亦
    均未聲明異議，本院經審酌亦無其他違法不當之情況，故均
    認有證據能力，合先敘明。
二、訊據被告林家卉矢口否認有上揭提供交付郵局帳戶等物供作
    詐欺集團詐欺、洗錢之人頭帳戶使用之犯行，辯稱：伊不知
    何以伊上開郵局帳戶存摺、提款卡及密碼等物，遭他人不法
    使用云云。然查：
    ㈠被告上開郵局帳戶存摺、提款卡及密碼，有於上揭時地，
      經不詳之人取得後供作詐欺集團作為詐欺被害人匯款、洗
      錢之人頭帳戶使用；嗣即有告訴人邱琪惠、胡昕媛等遭該
      詐欺集團成員以上開詐術方法，詐騙於上開時間匯款上開
      各筆金額款項，至被告上開郵局帳戶後，再遭提領一空等
      事實，已據告訴人邱琪惠、胡昕媛於警詢指證被害詐騙情
      節明確，並有卷附告訴人邱琪惠匯款轉帳紀錄、通話紀錄
      擷圖、告訴人胡昕媛匯款轉帳紀錄擷圖、告訴人邱琪惠、
      胡昕媛報案之內政部警政署反詐騙諮詢專線紀錄表、被告
      上開郵局帳戶客戶資料、交易明細等可資佐證，是上開等
      事實，首堪認定。
    ㈡被告雖辯稱上開意旨云云，然查：
      ⒈被告於偵訊、本院審理時供稱：伊上開郵局帳戶存摺、
        提款卡於110 年6 月間尚放在伊皮包裡，伊不知何時不
        見等語（見111 年度偵緝字第2710號偵查卷30頁、本院
        111 年11月8 日審判筆錄7頁），可見本件詐欺集團行
        騙告訴人等匯款前，被告上開郵局帳戶均係由被告其自
        己實際管領中，卻於該詐欺集團行騙告訴人等匯款時，
        脫逸被告管領而由該詐欺集團任意使用，時機過於巧合
        ，且被告完全無法說明其上開郵局帳戶存摺等物遺失時
        點、何以逸脫其管領而由詐欺集團任意使用其該帳戶等
        情，顯與常理有悖。
　　　⒉次查，按諸常情，金融機構帳戶存摺、提款卡及密碼等
        物係個人重要財務物品，影響個人財產權益甚大，一般
        人均慎重保管以免遭人盜用，且發現不明遺失後當自即
        時掛失、報警，以免遭不法使用而侵害其個人權益。又
        被告前曾因於107 年間提供其玉山銀行、京城銀行等帳
        戶存摺、提款卡及密碼等物，交由友人王紫晴寄交提供
        詐欺集團作為詐騙被害人匯款之人頭帳戶使用，而經本
        院以107 年度簡上字第1273號判決，判處拘役40日，緩
        刑2 年，於108 年5 月8 日確定在案，甫於110 年5 月
        7 日緩刑期滿，此有臺灣高等法院被告前案紀錄表、上
        開判決等可稽。是被告既已有前案緩刑經歷，自當就其
        個人金融帳戶存摺、提款卡及密碼等物更加審慎管領，
        然其竟稱其上開郵局帳戶存摺等物不知何時何以遺失，
        且遲至本件案發後將近1 年，始於111 年5 月19日欲辦
        理申請解除警示帳戶而為警緝獲，況其帳戶存摺、提款
        卡遺失或失竊，事關個人利益，且其已有前案經驗，亦
        當知其遺失或失竊之帳戶存摺、提款卡恐遭人不法使用
　　　　，自應迅即掛失並報警，然其於上開期間亦未曾報警追
　　　　查其該帳戶遺失及有無遭不法使用等情，可見其就其上
        開郵局帳戶存摺等物之管領，與常情及其個人經驗顯然
        有違，亦見可疑。　
　　　⒊又衡情被告上開郵局帳戶存摺、提款卡及密碼等物果真
        係因遺失、失竊，而為詐欺集團成員所取得使用，然詐
        欺集團既有意利用他人帳戶作為詐騙被害人匯款、洗錢
        之人頭帳戶工具，當係使用其可明確掌控領得詐騙所得
        匯款、洗錢之帳戶工具，豈有選擇使用偶然取得之他人
        遺失或失竊來路不明之存摺帳戶，作為詐騙他人匯款、
        洗錢之人頭帳戶使用，而甘冒詐騙匯款所得之款項，可
        能因該帳戶無法掌控，隨時可能遭原帳戶所有人申請掛
        失或註銷，而遭凍結無法提領之風險，其間變數益增該
        等帳戶使用之不確定性，詐欺集團自無冒此風險之理，
        況若未經帳戶所有人取得密碼，欲自行破解密碼亦非易
        事，由此益見被告所辯，與常情事理不合，殊難採信屬
        實。
　　　⒋綜上所述，參互印證，被告上開所辯顯非可採，堪認應
        係其自行將該帳戶存摺等物，交付提供不詳之他人任意
        使用，顯可預見可能供作詐欺集團人頭帳戶詐騙被害人
        匯款使用，並遮斷金流，使其犯罪難以追查，而有幫助
        他人遂行詐欺取財、洗錢等犯罪認識之不確定故意。　
　　㈢是本件事證明確，被告上揭犯行堪以認定，應予依法論科
      。
三、按行為人提供金融帳戶提款卡（或帳號資料）及密碼予不認
    識之人，非屬洗錢防制法第2 條所稱之洗錢行為，不成立同
    法第14條第1 項一般洗錢罪之正犯；如行為人主觀上認識該
    帳戶可能作為收受及提領特定犯罪所得使用，他人提領後即
    產生遮斷資金流動軌跡以逃避國家追訴、處罰之效果，仍基
    於幫助之犯意而提供，應論以幫助犯同法第14條第1 項之一
    般洗錢罪（最高法院108 年度台上大字第3101號刑事大法庭
    裁定意旨可資參照）；又依洗錢防制法第3 條第2 款規定，
    刑法第339 條之詐欺罪係該法所稱特定犯罪。是核本件被告
    上開所為，係犯刑法第30條、第339 條第1 項之幫助詐欺取
    財、刑法第30條、洗錢防制法第14條第1 項之幫助洗錢等罪
　　。
　　㈠又其交付上開郵局帳戶存摺等物，係以一提供上開郵局帳
      戶之幫助行為，幫助詐欺集團詐騙告訴人邱琪惠、胡昕媛
      等犯數詐欺取財、洗錢等罪，均為想像競合犯，應從一重
      處斷。
　　㈡再其以一幫助行為，犯上開幫助詐欺取財、幫助洗錢二罪
      名，為想像競合犯，應從一重之幫助洗錢罪處斷。又被告
      係幫助他人犯罪，爰審酌其犯罪情節，並依刑法第30條第
      2 項規定按正犯之刑減輕之。
四、爰以行為人之責任為基礎，審酌被告提供上開郵局帳戶予詐
    欺集團，供作詐欺、洗錢犯罪人頭帳戶使用，所為已影響社
    會正常交易安全，增加告訴人尋求救濟之困難，並使犯罪之
    追查趨於複雜，兼衡其犯罪之動機、目的、手段、生活狀況
    、智識程度、對告訴人所生危害、金額、犯罪後之態度及尚
    未與告訴人等達成民事賠償和解等一切犯罪情狀，量處如主
    文所示之刑，罰金部分並諭知易服勞役之折算標準。
五、另查無證據足認被告提供本件上開郵局帳戶供詐欺集團犯罪
    使用，有無獲取不法犯罪所得，無從宣告沒收，附此敘明。
據上論斷，應依刑事訴訟法第299 條第1 項前段，洗錢防制法第
14條第1 項，刑法第11條前段、第30條第1 項、第339 條第1 項
、第55條、第30條第2 項、第42條第3 項，刑法施行法第1 條之
1 第1 項，判決如主文。
本案經檢察官曾開源偵查起訴，由檢察官顏汝羽到庭執行職務。
中　　華　　民　　國　　111 　年　　11　　月　　30　　日
                刑事第七庭  審判長法　官  彭  全  曄

                                  法  官  劉  思  吟

                                  法  官  白  承  育
以上正本證明與原本無異。
如不服本判決應於收受送達後20日內向本院提出上訴書狀，並應
敘述具體理由；其未敘述上訴理由者，應於上訴期間屆滿後20日
內向本院補提理由書（均須按他造當事人之人數附繕本）「切勿
逕送上級法院」。
                                  書記官  張  馨  尹
中　　華　　民　　國　　111 　年　　12　　月　　2 　　日
附錄本案論罪科刑法條全文：
①中華民國刑法第339 條
意圖為自己或第三人不法之所有，以詐術使人將本人或第三人之
物交付者，處5 年以下有期徒刑、拘役或科或併科50萬元以下罰
金。
以前項方法得財產上不法之利益或使第三人得之者，亦同。
前二項之未遂犯罰之。

②洗錢防制法第14條
有第2 條各款所列洗錢行為者，處7 年以下有期徒刑，併科新臺
幣5 百萬元以下罰金。
前項之未遂犯罰之。
前二項情形，不得科以超過其特定犯罪所定最重本刑之刑。　

附表：　　　　　　　
編 號 被害人 詐欺事實 匯款時間 匯款金額 （新臺幣） 1 邱琪惠(告訴) 於110.06.22之16時55分許，在苗栗縣苗栗市，遭詐欺集團成員冒稱係Biz-eTalk線上英文教學客服人員、台新銀行客服專員接續來電佯稱：因公司內部人員操作錯誤，誤將其報名設為高級會員，須及時處理取消，否則會自動扣款云云，使邱琪惠陷於錯誤，依指示於其網路銀行帳戶操作，致遭騙匯款至被告上開土城平和郵局帳戶，旋遭提領一空。 110.06.22 17：58　　  4萬9,963元 2 胡昕媛(告訴) 於110.06.22，在新北市林口區，遭詐欺集團成員冒稱係電商業者客服人員、中國信託銀行客服人員接續來電佯稱：因其網路購物設定錯誤，須依指示使用網路轉帳方式，始可解除錯誤設定云云，使胡昕媛陷於錯誤，依指示於其網路銀行帳戶操作，致遭騙匯款至被告上開土城平和郵局帳戶，旋遭提領一空。 110.06.22 18：06 18：09  4萬9,989元 4萬9,989元